【裁判字號】    89,易,221
【裁判日期】    890308
【裁判案由】    違反台灣地區與大陸地區人民關係條例
【裁判全文】
臺灣屏東地方法院刑事判決                          八十九年度易字第二二一號
    公  訴  人  臺灣屏東地方法院檢察署檢察官
    被      告  甲○○
右列被告因違反台灣地區與大陸地區人民關係條例案件，經檢察官提起公訴（八十八
年度偵字第五九八七號），本院判決如左：
     主  文
甲○○僱用大陸地區人民在台灣地區從事未經許可之工作，處罰金新臺幣捌萬元，如
易服勞役，以新臺幣玖佰元即銀元參佰元折算壹日。
     事  實
一、甲○○為「以勒」洗車場負責人，基於違反台灣地區與大陸地區人民關係條例之
    犯意，自民國八十八年一月間某日起至同年八月二十七日止（除於同年六月七日
    起至同年七月二十八日止，張經亮曾返回大陸地區外），明知張經亮係大陸地區
    人民，其來台之目的為探親，竟仍僱用張經亮在以勒洗車場從事洗車工作，薪資
    則按工計酬，甲○○分別交付新台幣（下同）五千元或六千元不等之工資予張經
    亮之妻即甲○○之岳母余春妹，轉交予張經亮，嗣為警於八十八年八月二十七日
    下午四時許查獲。
二、案經屏東縣警察局恆春分局移送台灣屏東地方法院檢察署檢察官偵查起訴。
     理  由
一、訊之被告甲○○矢口否認有何違反台灣地區與大陸地區人民關係條例犯行，辯稱
    ：張經亮係其岳母余春妹之夫，純係幫其經營之洗車場洗車，車多時始叫其過來
    ，並不知張經亮不可以工作云云。經查被告於警訊自白以每月薪資一萬六千元僱
    用張經亮，薪資均交給其岳母余春妹；在偵訊亦供述曾交工資予余春妹等情，核
    與證人李志勇在警訊供稱其與張經亮均受僱於老闆甲○○，雖張經亮供稱僅拿取
    零用錢，然因薪資係交予余春妹，張經亮並未直接拿取全部薪資，張經亮之供述
    尚難認被告未予僱用，況所謂僱用係指受僱主指示從事一定工作而獲得酬勞而言
    ，張經亮既係受被告指示從事洗車工作，並獲取一定酬勞，縱其等稱之為零用錢
    ，實與僱用之薪資無異，被告在警、偵訊之自白即與事實相符；又查張經亮來台
    之目的係探親，有出入境紀錄附卷可按，而台灣地區與大陸地區人民關係條例第
    十五條第四款所處罰之範圍包括「僱用」或「留用」二者，是以張經亮不論有無
    收取工資，均與其來台之目的不符，被告明知不得僱用或留用大陸人民工作，竟
    仍僱用張經亮洗車，被告所辯尚難解其罪責，事證明確，被告犯行洵堪認定。
二、核被告僱用大陸地區人民從事未經許可之工作，係違反臺灣地區與大陸人民關係
    條例等十五條第四款之規定，而應依同條例第八十三條第一項規定處斷。茲審酌
    被告僱用大陸地區人民而犯罪之動機、目的，從事洗車工作之手段，僱用期間未
    久，惟對國家安全已有危害，情節尚輕，素行非劣，已表知錯，態度尚佳等情及
    其他一切情狀，爰量處如主文所示之刑，並諭知罰金如易服勞役之折算標準。
據上論斷，依刑事訴訟法第二百九十九條第一項前段、臺灣地區與大陸地區人民關係
條例第八十三條第一項、第十五條第四款、刑法第十一條前段、第四十二條第二項、
現行法規所定貨幣單位折算臺幣條例第二條，判決如主文。
中      華      民      國      八十九      年    三    月      八      日
                                      臺灣屏東地方法院刑事第二庭
                                          法  官    蕭世昌
右正本證明與原本無異。
對於本判決如有不服應於收受送達後十日內向本院提出上訴書狀上訴於台灣高等法院
高雄分院並按他造當事人之人數附具繕本。
                                          書記官   曾文玲
中      華      民      國      八十九      年    三    月      八      日
附錄本案論罪科刑法條全文
臺灣地區與大陸地區人民關係條例第十五條第四款：左列行為不得為之：
四、僱用大陸地區人民從事未經許可或與許可範圍不符之工作。
右條例第八十三條第一項：
違反第十五條第四款或第五款規定者，處一年以下有期徒刑、拘役或科或併科新臺幣
三十萬元以下罰金。


司法院資訊處製作；財團法人民間司法改革基金會備份。
